【裁判字號】    95,上易,324
【裁判日期】    950630
【裁判案由】    詐欺
【裁判全文】
臺灣高等法院刑事判決                 95年度上易字第324號
上  訴  人
即  被  告  乙○○
                      號6樓
輔  佐  人  丁○○
            丙○○
上列上訴人因詐欺案件，不服臺灣臺北地方法院95年度易字第42
號，中華民國95年1月24日第一審判決（起訴案號：臺灣臺北地
方法院檢察署94年度偵字第22107號），提起上訴，本院判決如
下：
    主  文
上訴駁回。
    事  實
一、乙○○將自己銀行帳戶提供他人使用，其主觀上應有預見該
    不詳姓名成年人使用乙○○帳戶之目的，係欲供詐取他人財
    物犯罪用之不確定故意，竟仍基於幫助他人詐欺取財之未必
    故意，仍於民國九十四年五月二十三日以後至二十六日下午
    五時前某時間（起訴書誤載為七月，已經蒞庭檢察官更正）
    ，在不詳地點，將其於九十四年五月十一日，在臺北市○○
    ○路○段二七二號之聯邦商業銀行公館分行（下稱聯邦銀行
    ）開立之000- 000-000000000號帳戶存摺、提款卡，及於九
    十四年五月二十三日（起訴書誤載為九十一年二月一日，已
    經蒞庭檢察官更正），在臺北市○○○路○段二八號之台新
    國際商業銀行古亭分行（下稱台新銀行）開立之000-000000
    0000000000號帳戶存摺、提款卡，提供予不詳姓名之成年人
    ，致該人士可使用該帳戶遂行詐欺犯罪，而不違背乙○○之
    本意，嗣於九十四年五月二十六日下午五時許，甲○○在桃
    園縣龜山鄉○○街一一七號，接獲一真實姓名年籍不詳之女
    子來電，佯稱甲○○台新銀行三合一晶片卡卡款逾期未繳，
    經甲○○表示未曾申辦該卡時，該名女子則請甲○○撥打電
    話至另一名真實姓名年籍不詳之男子處，該男子表示需至自
    動提款機更改金融卡之授權碼，甲○○因而陷於錯誤，依該
    男子之指示操作提款機，接續於九十四年五月二十六日下午
    五時五十七分及六時正，分別匯款新臺幣（下同）九萬九千
    九百八十三元入前開乙○○所有之聯邦銀行帳戶、七千三百
    十九元匯入前開乙○○所有之台新銀行之帳戶，隨即由不詳
    姓名者提領一空，俟甲○○發覺存款減少之後，始知受騙，
    遂報警循線查悉上情。
二、案經甲○○訴由臺北市政府警察局中正第二分局移送台灣台
    北地方法院檢察署檢察官偵查起訴。
    理  由
一、關於證據能力部分：
    按被告以外之人於審判外之言詞或書面陳述，除法律有規定
    者外，不得作為證據，刑事訴訟法第一百五十九條第一項固
    定有明文；惟被告以外之人於審判外之陳述，雖不符同法第
    一百五十九條之一至一百五十九條之四之規定，而經當事人
    於審判程序同意作為證據，法院審酌該言詞陳述或書面陳述
    作成時之情況，認為適當者，亦得為證據；當事人、代理人
    或辯護人於法院調查證據時，知有第一百五十九條第一項不
    得為證據之情形，而未於言詞辯論終結前聲明異議者，視為
    有前項之同意，同法第一百五十九條之五亦定有明文。查本
    案告訴人甲○○於警詢時之指述，雖均係被告以外之人於審
    判外之陳述而屬傳聞證據，且不符刑事訴訟法第一百五十九
    條之一至第一百五十九條之三之規定，惟公訴人、被告及輔
    佐人於本院準備程序及審判程序中對於甲○○於警詢之陳述
    之證據能力均表示沒有意見或未爭執，且迄於言詞辯論終結
    前亦未聲明異議。本院審酌甲○○陳述作成時之情況，並無
    不能自由陳述之情形，亦無違法取證或其他瑕疵，認為以之
    作為證據為適當，依刑事訴訟法第一百五十九條之五之規定
    ，應得為證據，應先敘明。
二、訊據上訴人即被告乙○○固不否認前開聯邦銀行及台新銀行
    帳戶，為伊親自開立一事，但否認上開犯行，辯稱：聯邦銀
    行及台新銀行的存摺及提款卡是九十四年五月放在CHF-326
    號重機車內，因機車不見，所以一併遺失的云云。再被告之
    輔佐人以被告罹患有罕見之精神疾病Ｋlinefelter，比較容
    易忘記東西放何處，不像正常人，並提出重大傷病卡為憑等
    情。
三、經查：
(一)、證人甲○○指述稱：九十四年五月二十六日下午五時許，接
    獲一女子打來電話，說我台新銀行三合一晶片卡卡款未繳，
    我對那女子說我沒辦這張卡，那女子就叫我打電話到台北市
    刑事局金融犯罪防制中心，我依那女子給我的電話號碼打過
    去報案，就有一自稱江警官的人要我至提款機操作更改金融
    卡授權碼，我便到桃園縣龜山鄉○○路○段中華郵政桃園分
    行依照他的指示操作，因為是英文字幕，等操作完才發現戶
    頭帳戶金額短少，我總共匯入二次，第一次匯入聯邦銀行公
    館分行000-000-000000000號帳戶，金額為九萬九千九百八
    十三元，第二次匯入台新銀行古亭分行000-00000000000000
    00號帳戶，金額為七千三百十九元等語（詳偵查卷第一Ｏ四
    頁），並有交易明細表二紙可證（詳偵查卷第一Ｏ六頁），
    顯見甲○○確有因他人施用詐術，而陷於錯誤，被詐騙共十
    萬零七千三百零二元無誤。
(二)、前開聯邦銀行係被告帳戶，為九十四年五月十一日由被告親
    自開戶一節，已為被告所自承，並有聯邦銀行開戶資料附卷
    可證（詳偵查卷第六三至六六頁），而參酌聯邦銀行帳戶往
    來資料可知，被告於九十四年五月十一日開戶時存入三千元
    ，惟當日開完戶後即將三千元全部領走，帳戶結存Ｏ元，迄
    九十四年五月二十四日前開帳戶才再度被使用，而九十四年
    五月二十六日確有一筆九萬九千九百八十三元匯入，而於同
    日立即被提領一空，此有聯邦銀行帳戶往來查詢清單一份為
    憑（詳偵查卷第九二之一、九二之二頁），顯見甲○○被詐
    騙之錢，確有匯入被告所開立聯邦銀行帳戶，並立即被提領
    一空之事。
(三)、另台新銀行係被告帳戶，於九十四年五月二十三日由被告親
    自開戶一節，已為被告所自承，並有台新銀行開戶資料附卷
    可證（詳偵查卷第六九至七三頁），而參酌台新銀行帳戶往
    來資料可知，九十四年五月二十三日被告開戶當日存入一千
    元，惟當日即將一千元全部領走，帳戶結存Ｏ元，而九十四
    年五月二十六日確有一筆七千三百十九元匯入，而於同日立
    即被提領一空，此有台新銀行帳戶往來查詢清單一份為憑（
    詳偵查卷第九六、九七頁），堪認甲○○甲○○被詐騙之錢
    ，確有匯入被告所開立新台銀行帳戶，並立即被提領一空之
    事。
(四)、雖被告辯稱：伊所購入之CHF-326號重機車是九十四年五月
    底發現不見的，聯邦銀行及台新銀行存摺、提款卡係放在機
    車內一併不見的云云，惟CHF-326號重機車，是九十四年四
    月二十九日上午六時許，經台北市政府警察局中正一分局員
    警查報屬占用道路之廢棄車輛，而在廢棄車輛張貼通知，迄
    九十四年五月三日下午五時許，因仍未清理或認領，而上網
    公告，迄九十四年五月四日上午十時許，則經台北市政府環
    境保護局拖吊保管，至九十四年六月十日由台北市監理處將
    牌照切毀，並通知基隆監理站於九十四年七月十三日完成「
    牌照廢棄逕行註銷」登記手續，此有車號查詢表（詳偵查卷
    第一一九頁）、交通部公路總局台北區監理所函、台北市監
    理處函、台北市政府環境保護局處理查報拖吊有牌廢棄汽機
    車一覽表附卷可證（詳原審卷），顯見該CHF-326號重機車
    於九十四年五月四日已被台北市環保局拖吊，根本不在被告
    掌控中，被告豈可能將九十四年五月十一日及九十四年五月
    二十三日才開戶取得之存摺、提款卡放置於該機車內？是被
    告辯稱：前開二存摺及提款卡是九十四年五月底連同機車一
    併遺失一節，顯與事實不符，委不可信。再者近年來手機詐
    騙案件頻傳，有關開戶之存款戶，在開戶時必定設有密碼，
    縱使持印鑑及存款簿至開戶之金融機構取款，亦必須填載密
    碼，除非該開戶之存款戶，已將密碼忘記，可能再核對身分
    證件無誤後，由金融機構同意存款戶提款，否則任何人持有
    金融卡在ＡＴＭ提款，一定要輸入在開戶時所設定之密碼，
    否則殊難得以在ＡＴＭ提得現金，是被告當有將其開戶時所
    設定之密碼告知其所交付金融卡之成年人，且金融卡係以晶
    片為之，每一金融卡皆是獨一無二，不可能經由偽造而得，
    是欲提領被告金融卡內之款項，非有被告開戶時所設立之密
    碼及金融卡不可，則被告若非有意將金融卡交付他人並告知
    密碼，則撿得該卡之持卡人亦斷無可能經由猜測而知悉被告
    所設立之密碼。則被告於本院再辯稱：其不知金融卡如何遺
    失云云，亦不足採。
(五)、又據被告於原審及本院供稱，其原在聯邦銀行開戶，係為貸
    款之用，之後發現利息太高即不貸，後又在台新銀行開戶，
    亦是要辦貸款之用，伊係聽聞朋友說法，開立戶頭，有往來
    交易，要辦理貸款較容易等情。查被告前（九十四年五月十
    一日）後（九十四年五月二十三日）在上開銀行開立戶頭，
    間隔亦僅十二日，且被告在聯邦銀行開戶後，所存之三千元
    ，當日即提領一空，在台新銀行開戶所存之一千元，亦當日
    即提領一空，且被告亦供明，其亦無存入帳戶之金額，另細
    稽之後二帳戶亦無所謂往來之存取紀錄（除有數筆小額之一
    百元或八百元之延轉存入外，此部分非被告所存），有上開
    二帳戶之明細表附卷可稽，是被告所稱其要累積存款紀錄云
    云，亦不可採。且佐以被告於九十四年五月二十三日開立台
    新銀行之帳戶後，於同年月二十六日即有被害人甲○○之匯
    款給被告前開二帳戶之紀錄可憑，即從開立帳戶至交付不知
    名之成年人提款之時間，間隔僅三日而已，在時間之差距上
    亦甚接近。顯見被告開立二帳戶，並非其要自用，累積交易
    養存款紀錄，而係為交付幫助不知名之成年人，行使詐騙之
    用。
(六)、再甲○○匯入被告帳戶內的錢，並非由被告提領，而係由一
    不知名成年女子及一不知名成年男子提領，此有提款畫面可
    證（詳偵查卷第十三頁至二五頁），而撥打給甲○○之電話
    亦非被告所使用，此有通聯調閱查詢單可憑（詳偵查卷第三
    三至三六頁），堪認被告並未參與詐欺取財行為，僅係單純
    提供帳戶予他人使用甚明。
(七)、按刑法之故意犯，可分為直接故意與不確定故意，所謂不確
    定故意即指行為人對於構成犯罪之事實，預見其發生而其發
    生並不違反其本意，刑法第十三條第二項定有明文，而金融
    帳戶申請甚為簡易方便，亦無信用徵信問題，任何人如有使
    用金融帳戶之需要，大可自行開戶，衡情並無將錢存入他人
    帳戶再予使用之理，如非供犯罪出入之帳戶或其他不法目的
    ，應無隱匿自己名義而使用他人金融帳戶之必要，且銀行帳
    戶可供存匯、提領，乃一般人在日常生活經驗所俱知之常識
    ，故如非欲利用「人頭帳戶」作不法犯罪，豈須使用他人銀
    行帳戶？從而被告提供自己帳戶予他人，自易令人有與不法
    犯罪相關之「合理懷疑」存在，且邇來冒用國稅局人員撥打
    電話至一般民眾家裡，佯稱退稅等方式詐欺取財之犯罪類型
    層出不窮，而該等犯罪，多數均利用人頭帳戶作為出入帳戶
    ，已經媒體廣為披載，被告係成年且非毫無判斷能力之人，
    對此應知之甚詳，竟仍將銀行存摺交予不詳人士使用，而被
    利用為犯詐欺取財罪之出入帳戶使用，此當為被告所能預見
    ，且其發生並未違反被告本意，被告有幫助不法之徒利用其
    帳戶犯詐欺取財罪之不確定故意甚明。
(八)、被告及其輔佐人辯稱：被告罹患有罕見之精神疾病Ｋlinefe
    lter，比較容易忘記東西放何處，不像正常人，並提出重大
    傷病卡為憑。本院依其辯解，將被告送台北榮民總醫院鑑定
    其行為時之精神及心智狀況，依該院鑑定結果，認被告鑑定
    時魏式成人智商為96，智力功能在平均程度，與普通人無明
    顯差異，鑑定時被告之精神狀態檢查及精神症狀量表皆顯示
    被告目前無明顯精神症狀；根據精神科教科書記載，Ｋline
    felter氏症候群為一染色體異常之疾病（性染色體異常ＸＸ
    Ｙ，正常男性為ＸＹ，即多一條女性性染色體），患者男性
    第二性徵較一般正常男性不明顯，許多患者會合併不同之精
    神病理，從情緒問題到智能障礙等，被告雖為一Ｋlinefelt
    er氏症候群病人，但被告目前之智力功能在中等程度，與普
    通人無明顯差異，目前亦無明顯精神症狀。有該院九十五年
    五月二十四日北總精字笫０九五０００九七一一號函可據。
    且被告於準備程序經本院詢以做何工作，其供：案發後即在
    網路遊戲公司客服部服務，工作之內容為玩家有問題打電話
    接洽，主要問題是網路遊戲付費問題及發現有竊取其公司遊
    戲去玩，有關外掛問題。以被告工作之性質與內容，必需回
    應網路遊戲玩家之答詢及網路遊戲被竊取後之處理，亦見被
    告之工作必花心思與智能，則上開醫院之鑑定認被告之智能
    為中等，參酌被告工作之性質，則其為本案之犯行時，其知
    覺、理會、判斷能力，亦非顯較一般人有減弱之情，則被告
    及其輔佐人以被告罹患Ｋlinefelter氏疾病，較容易忘記事
    物云云，亦不足採。
(九)、綜上，本案罪證明確，被告犯行堪以認定。
四、核被告所為係犯刑法第三百三十九條第一項意圖為自己不法
    之所有，以詐術使人將本人之物交付罪之幫助犯。其幫助不
    詳姓名之成年人詐欺，為詐欺罪之幫助犯，爰依刑法第三十
    條第二項規定減輕其刑。
五、原審以上開事證明確，論處被告犯有刑法第三百三十九條第
    一項之詐欺罪之幫助犯。並適用刑法第三十條第一項、第二
    項、第四十一條第一項前段、第七十四條第一款、第九十三
    條第一項，罰金罰鍰提高標準條例第一條前段、第二條之規
    定。再審酌被告未坦承犯行、被害人受害程度及本院另參酌
    被告年輕識淺，社會經驗尚有不足，一時失慮，而罹犯本罪
    等一切情狀，量處有期徒刑三月，如易科罰金以參佰元折算
    壹日，再以被告未曾受有期徒刑以上刑之宣告，此有本院被
    告全國刑案紀錄表一紙可憑，且被告係Klinefelter氏徵候
    群病患，此有健保卡可憑（詳偵查卷第三二頁），是原審認
    被告受此審判程序，當知所警惕，應無再犯之虞，爰併宣告
    緩刑二年，以啟自新，惟認被告宜於緩刑期內交付保護管束
    ，學習各項常識，以利改過，適應社會，而為緩刑期內交付
    保護管束之宣告。（被告之判斷能力未較常人為弱，業如前
    述之鑑定意見，故原審認其判斷能力較常人為弱部分應予更
    正）核其認事用法均無違誤，量刑亦稱妥適。被告上訴仍執
    陳詞，否認犯行或以其罹患Klinefelter症，記憶力較常人
    為差云云，並無理由，其上訴應予駁回。
據上論斷，應依刑事訴訟法第三百六十八條，判決如主文。
本案經檢察官侯千姬到庭執行職務。
中    華    民    國    95    年    6     月    30    日
                  刑事第十四庭  審判長法  官  蘇隆惠
                                      法  官  林瑞斌
                                      法  官  林秀鳳
以上正本證明與原本無異。
不得上訴。
                                      書記官  耿鳳君
中    華    民    國    95    年    7     月    4     日
附錄：本案論罪科刑法條全文
中華民國刑法第339條
（普通詐欺罪）
意圖為自己或第三人不法之所有，以詐術使人將本人或第三人之
物交付者，處5年以下有期徒刑、拘役或科或併科1千元以下罰金
。
以前項方法得財產上不法之利益或使第三人得之者，亦同。
前二項之未遂犯罰之。


司法院資訊處製作；財團法人民間司法改革基金會備份。
